臺灣雲林地方法院小額民事判決
110年度六小字第386號
原      告  柳凱強  
被      告  林宏凱  
上列當事人間損害賠償事件，於中華民國111 年7月25日言詞辯
論終結，本院判決如下：
    主  文
被告應給付原告新台幣24,630元，及自民國110 年11月12日起至
清償日止，按年息百分之5 計算之利息。
原告其餘之訴駁回。
訴訟費用新臺幣6,000 元，其中新臺幣2,280 元由被告負擔，餘
由原告負擔。 
本判決第一項得假執行。但被告如以新臺幣24,630元為原告預供
擔保，得免為假執行。
    事  實  及  理  由
一、原告起訴主張：緣被告騎乘車牌000-0000號機車（下稱被告
    機車）於民國110 年9 月6日19 時3分許，在雲林縣斗六市
    民生路與育英北街口碰撞原告所駕駛AKE-1177號自小客車（
    下稱原告車輛），原告車輛經送修車廠修復，修復費用計新
    台幣（下同）64,500元（含零件44,300元、板修及烤漆共20
    ,200 元），為此原告提起本件訴訟。並聲明：㈠被告應給付
    原告64,500元，及自起訴狀繕本送達被告之翌日起至清償日
    止，按年息5 ％計算之利息。㈡訴訟費用由被告負擔。
二、被告則以：原告起訴主張被告因駕車不慎，致使原告所駕駛
    車輛受損，而請求命被告賠償64,500元，惟本件車禍事故係
    肇因於原告未注意車前狀況，行經閃紅燈路口未減速慢行而
    停止，直接撞上已摔倒之被告，使被告受有四肢處擦挫傷，
    依道路交通標誌標線號誌設置規則第211條第1項第2款及道
    路交通安全規則第94條第3項規定，可知本件車禍事故顯然
    係肇因於原告之過失，故原告請求被告負損害賠償責任云云
    ，顯無理由。退萬步言，縱認被告就本起車禍事故發生應負
    過失責任，惟原告駕駛原告車輛行經閃紅燈路口時未減速停
    止而逕為前行，且未注意車前狀況，方招致本起車禍事故發
    生，可知原告就系爭車禍損害之發生，亦與有過失自明。故
    依民法第217條第1項規定，懇請鈞院予以減輕或減免賠償金
    額，方屬公平合理；原告主張因本件車禍事故而受有汽車修
    理費用64,500之損害，惟參酌最高法院77年5月17日77年第9
    次民事庭會議決議(一)意旨，原告請求賠償時，亦需將原汽
    車零件折舊計算，而非以更換全新零件、配備之報價單來做
    計算。原告所提出收據，並未分列出材料及工資之金額，被
    告主張原告提出之修理費用金額均應以零件材料部分依法折
    舊計算。又原告之汽車係於104年5月出廠，有鈞院查調車輛
    詢清單報表可參，原告車輛至本件事故發生時即110年9月6
    日止使用期間約為6年4月，零件費用於修理時，既係以新品
    更換舊品，揆諸前開說明，自應予以折舊。而所得稅法第51
    條第1項之規定，既已同將定律遞減法採為計算折舊之原則
    ，本案自應以定律遞減法計算折舊。又依行政院(86)財字第
    52053號、財政部塞財稅字第000000000號令頒布之「固定資
    產耐用年數長」及「固定資產折舊率表」所示，非運輸業用
    客車之耐用年限為5年，而採用定率遞減法者，其最後1年之
    折舊額，加歷年折舊累計額，其總和不得超過該資產成本原
    額之10分之9，據此，原告之汽車零件既已過耐用年限，原
    告因原告車輛受損所得請求之修復費用，其修理零件經折舊
    後之金額即為6,450元(計算式：折舊後之零件64,500元×1／1
    0＝6,450），逾此範圍所為請求，則不應准許等語資為抗辯
    。並聲明：㈠原告之訴駁回。㈡訴訟費用由原告負擔。㈢如受
    不利判決，願供擔保免為假執行。
三、本院之判斷：
㈠、原告主張之上開事實，業據其提出估價單、雲林縣警察局道
    路亦聶事故初步分析研判表、照片及行照等件影本為證，並
    經本院依職權向經雲林縣警察局斗六分局調閱系爭肇事資料
    查明無訛，自堪信原告之上開主張為真實。然原告主張被告
    應賠償上開維修費用等語，則為被告所否認，並以上揭情詞
    置辯，經查：
㈡、按因故意或過失，不法侵害他人之權利者，負損害賠償責任
    ；汽車、機車或其他非依軌道行駛之動力車輛，在使用中加
    損害於他人者，駕駛人應賠償因此所生之損害，民法第184
    條第1 項前段、第191 條之2 前段分別定有明文。按汽車行
    駛時，駕駛人應注意車前狀況及兩車並行時之間隔，並隨時
    採取必要之安全措施，道路交通安全規則第94條第3項定有
    明文。
㈢、查經本院勘驗警方提供事故資料光碟，內有2 影像檔案，以
    下依序勘驗檔案名稱：「2021_0906_190233」、「0000000-
    0 」，勘驗筆錄記載時間為畫面顯示時間，勘驗結果如下：
  １、勘驗檔案2021_0906_190233
    ⑴、錄影時間19：03：01至19：03：07檔案開始，畫面顯示
        為夜間，無雨，攝影器材為錄影機車上之行車紀錄器，
        畫面可見錄影機車行駛於道路，對向車道有1 輛自小客
        車、1 輛機車先後駛過，前方路口處有閃紅燈管制號誌
        。錄影機車接近路口時稍微減速，並可聽見方向燈開啟
        之滴答聲，隨後錄影機車關閉方向燈並加速通過路口，
        朝左前方駛去，即將通過路口時可見右方有1 輛機車靠
        近。
    ⑵、錄影時間19：03：08至檔案結束錄影機車通過路口後， 
       對向車道有1 輛自小客車駛朝錄影機車駛來，隨後錄影
       機車向右傾倒並滑行，並可見對向小客車煞停，車牌號
       碼為000-0000號。
   ２、勘驗檔案0000000-0錄影時間19：02：46至檔案結束檔案
       開始，畫面顯示為夜間，攝影器材為育英北街與民生路
       之路口監視器，畫面左側先可見汽車燈光由上自下閃過
       ，隨後畫面左側可見1 名機車騎士人車倒地滑行，右邊
       同時經過1 輛雙載機車，接著1 名機車騎士經過並靠近
       傾倒之機車。
   ３、勘驗結束。
    以上各節有蒐證錄影光碟附卷足憑。
　　參以附道路交通事故現場圖及照片顯示，顯見被告乘騎被告
    機車，行經閃光紅燈號誌交岔路口，未注意車前狀況，致與
    原告車輛發生碰撞，佐以本件經送交通部公路總局嘉義區監
    理所嘉雲區車輛行車事故鑑定會、交通部公路總局車輛行車
    事故鑑定覆議會鑑定結果，認「一、甲○○（即被告）駕駛普
    通重型機車，行經閃光紅燈號誌交岔路口，未充分注意車前
    狀況，致遇見狀況，操控失當，自摔滑行後碰撞對向柳小客
    車，為肇事原因。二、乙○○駕駛自用小客車，無肇事因素。
    」、「一、甲○○（即被告）駕駛普通重型機車，行經閃光紅
    燈號誌交岔路口，未注意車前狀況，且未減速接近，操作失
    控自摔後撞擊對向車道之車輛，為肇事原因。二、乙○○駕駛
    自用小客車，無肇事因素。」有該鑑定會111年4月6日嘉雲
    區0000000號鑑定意見書、鑑定覆議會111年6月22日0000000
    案鑑定覆議意見書在卷可查（見本院卷第61頁至第62頁反面
    、第80頁至第82頁），益見被告駕駛於上開時地騎乘被告機
    車，行經閃光紅燈號誌交岔路口，未注意車前狀況，致與原
    告駕駛原告車輛發生撞擊，是被告就系爭車禍事故應負擔過
    失責任，並無疑義，又被告之過失行為與原告所受損害間，
    顯具有相當因果關係，揆諸上開規定，被告自應對原告就系
    爭車禍事故所生之損害負賠償責任。從而，原告本於侵權行
    為之法律關係，訴請被告應負損害賠償責任，當屬有據。
㈣、按不法毀損他人之物者，被害人得請求賠償其物因毀損所減
    少之價額，民法第196 條定有明文；又按物被毀損時，被害
    人除得依民法第196 條請求賠償外，並不排除民法第213 條
    至第215 條之適用。依民法第196 條請求賠償物被毀損所減
    少之價額，得以修復費用為估定之標準，但以必要者為限（
    例如︰修理材料以新品換舊品，應予折舊），此有最高法院7
    7年度第9 次民事庭會議決議可資參照。原告主張原告車輛
    因上揭事故受有修理費用64,500元之損失，固據其提出估價
    單為證（見本院卷第3頁），惟查，原告車輛係104 年5 月
    出廠，有該車行車執照影本附卷可稽（見本院卷第44頁 反
    面），而原告車輛修復之費用包括零件44,300元、板修及烤
    漆共20,200 元，故衡以本件原告車輛有關材料零件部分之
    修復，既以新零件更換被損害之舊零件，則在計算損害賠償
    額時，自應將零件折舊部分予以扣除。至於計算折舊之方式
    ，依行政院所頒「固定資產耐用年數表」及「固定資產折舊
    率表」之規定，非運輸業小客車之耐用年數為5 年，依定率
    遞減法每年折舊千分之369 ，參酌營利事業所得稅結算申報
    查核準則第95條第6 項規定，固定資產提列折舊採用定率遞
    減法則者，以1 年為計算單位，其使用期限未滿1 年者，按
    實際使用之月數相當於全年之比例計算之，不滿1 月者，以
    月計。營利事業固定資產採用定率遞減法折舊者，其最後一
    年度之未折減餘額，以等於成本10分之1 為合度。則原告承
    保車輛自出廠日104 年5 月起至發生車禍日110 年9 月止，
    按前揭規定已逾5 年，故系爭車輛之修復費用其中零件部分
    ，扣除折舊金額後為4,430 元（44,300×1/10＝4,430元），
    加計板修及烤漆共24,630 元，則本件原告承保車輛因車禍
    所支出之必要修理費用應為24,630元（計算式：4,430 ＋20,
    200 ＝24,630元），原告主張之車輛修復費用，在此範圍內
    自屬必要費用，逾此範圍，即屬無據。
四、從而，原告依侵權行為之法律關係，請求被告給付24,630元
    ，及自起訴狀繕本送達翌日即110 年11 月12日（見本院卷
    第13頁）起至清償日止，按年息5%計算之法定遲延利息，為
    有理由，應予准許，逾此範圍之請求，則無理由，爰予駁回
    。
五、本件事證已臻明確，兩造其餘攻擊防禦方法及舉證，經核均
    與本件判決結果不生影響，爰不一一贅述，附此敘明。。
七、本件係小額程序為被告部分敗訴之判決，依民事訴訟法第43
    6 條之20之規定，應職權宣告假執行，並依同法第436 條之
    23準用第436 條第2 項，適用同法第392 條第2 項規定，依
    聲請宣告被告預供擔保，得免為假執行。
八、訴訟費用：本件訴訟費用確定為6,000 元（含裁判費1,000
    元，鑑定費用5,000 元），依民事訴訟法第79條之規定，由
    被告負擔2,280元，餘由原告負擔。 
中    華    民    國    111    年    8   月     8     日
                  斗六簡易庭       法  官  温文昌
上列為正本係照原本作成。
如不服本判決，應於送達後20日內，以判決違背法令為理由，向
本院斗六簡易庭提出上訴狀並表明上訴理由（上訴理由應記載原
判決所違背之法令及其具體內容、依訴訟資料可認為原判決有違
背法令之具體事實）。如於本判決宣示後送達前提起上訴者，應
於判決送達後20日內補提上訴理由書（須按他造人數附繕本）。
中　　華　　民　　國　　111 　年　　8 　　月　　9 　　日
                                   書記官  林雅菁